臺灣臺北地方法院刑事判決　　　　　　 100年度交易字第52號
公　訴　人　臺灣臺北地方法院檢察署檢察官
被　　　告　邱昌源
上列被告因過失重傷害案件，經檢察官提起公訴（99年度偵字第
27285號），及移送併案審理（100年度調偵字第912號），因被
告於準備程序中就被訴事實為有罪之陳述，經告以簡式審判之旨
，並聽取意見後，裁定進行簡式審判程序，本院判決如下：
    主  文
邱昌源過失傷害人，處有期徒刑伍月，如易科罰金，以新臺幣壹
仟元折算壹日。
    事  實
一、邱昌源於民國99年11月26日22時40分許，駕駛車牌號碼BY-
    0841號自用小客車（下稱系爭小客車），沿國道3號高速公
    路由中和往臺北方向行駛，並自木柵聯絡道進入臺北市○○
    區○○路3段匝道後，由東往西方向行駛。嗣邱昌源沿該路
    段行駛，並欲右轉至辛亥路3段157巷內，惟該路段之交叉路
    口處，設立有禁止右轉之標誌，邱昌源原應注意遵守道路交
    通標誌之指示，而當時天候陰，夜間有照明，柏油路面，狀
    況乾燥、無缺陷，且視距良好，並無不能注意之情事，竟疏
    未注意及此，於綠燈號誌時貿然向右轉，適有與其同向，在
    右側平面車道，由陳建宏騎乘車牌號碼682-HPP號重型機車
    附載康志瑋，以及騎乘車牌號碼178-EMA號重型機車之林修
    安，正直行前進，陳建宏及林修安見狀閃避不及，所騎乘之
    重型機車均直行向前撞擊系爭自小客車右側車身，並俱人車
    倒地，陳建宏因而受有臉部撕裂傷約2.5公分長、臉部擦傷
    、雙手擦傷、雙膝挫傷等傷害，康志瑋受有左側股骨幹骨折
    之傷害，林修安則受有創傷性硬腦膜下腔出血、顱內出血併
    顱骨骨折、延遲性硬腦膜下腔出血、硬腦膜上腔出血及蜘蛛
    膜下腔出血等傷害（未達重傷程度，詳如後述）。邱昌源肇
    事後，在有偵查犯罪職權之機關或公務員發覺前，留在現場
    向據報到場處理之警員郭漢一坦承為肇事者而自首接受裁判
    。
二、案經邱昌源自首暨陳建宏、康志瑋及林修安訴請臺北市政府
    警察局大安分局報告臺灣臺北地方法院檢察署檢察官偵查起
    訴。
    理  由
一、本件被告邱昌源所犯係死刑、無期徒刑或最輕本刑為3年以
    上有期徒刑或高等法院管轄第一審案件以外之罪，其於準備
    程序期日就被訴事實為有罪之陳述，經本院告知簡式審判程
    式之旨，並聽取公訴人及被告之意見後，依刑事訴訟法第27
    3條之1第1項規定，裁定進行簡式審判程序，是依刑事訴訟
    法第273條之2規定，本件之證據調查，不受同法第159條第1
    項、第161條之1、第161條之3、第163條之1及第164條至第
    170條規定之限制，合先敘明。
二、上開事實業據被告邱昌源迭於警詢、偵查、本院準備程序及
    審理時坦承不諱（參見99年度偵字第27285號偵查卷〈下稱
    第27285號偵查卷〉第6頁至第8頁、第19頁、第46頁，100年
    度偵字第9640號偵查卷〈下稱第9640號偵查卷〉第8頁至第9
    頁、第39頁；本院卷第22頁背面、第46頁、第71頁、第75頁
    、第77頁背面），核與告訴人陳建宏、康志瑋及林修安分別
    於警詢及偵查中之證述相符（參見第27285號偵查卷第18頁
    至第19頁、第69頁至第74頁、第77頁至第79頁，偵字第9640
    號偵查卷第4頁至第7頁、第39頁），此外，並有病人病危通
    知單（告訴人林修安部分）、臺北市政府警察局大安分局道
    路交通事故現場圖、道路交通事故補充資料表各1紙、交通
    事故談話紀錄表2紙（告訴人陳建宏與被告部分）、道路交
    通事故調查報告表(一)、(二)各1紙、臺北市政府警察局大安分
    局臥龍街派出所陳報單、受理各類案件紀錄表、受理刑事案
    件報案三聯單、臺北市政府警察局大安分局受理各類案件紀
    錄表、道路交通事故當事人登記聯單各1紙、道路交通事故
    初步分析研判表1份、國泰綜合醫院99年12月30日診字第O-0
    00-000000號診斷證明書、100年7月12日診字第I-000-00000
    0號診斷證明書（姓名：康志瑋）、99年12月02日診字第O-0
    00-000000號診斷證明書（姓名：陳建宏）、臺北市政府警
    察局大安分局員警工作紀錄簿各1紙、臺灣醫學大學附設醫
    院99年12月13日、100年1月17日、5月26日之診斷證明書共3
    紙（告訴人林修安部分）、告訴人林修安受傷照片11張、道
    路交通事故照片12幀及車禍現場照片6張（見第27285號偵查
    卷第14頁至第16頁、第18頁至第27頁、第32頁至第34頁，第
    9640號偵查卷第12頁至第15頁、第20頁至第24頁、第27頁，
    本院卷第25頁至第29頁、第50頁、第81頁）在卷可稽。
三、按駕駛人駕駛車輛或行人在道路上，應遵守道路交通標誌、
    標線、號誌之指示、警告、禁制規定，並服從執行交通勤務
    之警察或依法令執行指揮交通及交通稽查任務人員之指揮，
    道路交通管理處罰條例第4條第1項定有明文。被告領有駕駛
    執照，自無不知之理，當應確實注意並遵守，且案發當時天
    候陰，夜間有照明，柏油路面，狀況乾燥、無缺陷，且視距
    良好，並無不能注意之情事，竟疏於注意及此，於禁止右轉
    之道路貿然右轉，此等事實，亦業經被告坦認在卷，詳如前
    述，是被告駕車有不遵守道路交通標誌指示之情形甚明，被
    告就本件車禍之發生，有應注意能注意而不注意之過失，至
    為灼然。被告之過失駕車行為，致撞及與其同向，正於其右
    側平面車道上駕車或乘車直行之告訴人陳建宏、康志瑋及林
    修安，並使告訴人等受有傷害之結果，被告之過失行為與告
    訴人受傷結果間具有相當因果關係，自可認定。是本件事證
    明確，被告過失傷害之犯行洵堪認定，應予依法論科。
四、論罪科刑之理由：
  (一)核被告邱昌源所為，係犯刑法第284條第1項前段之過失傷害
    罪。至起訴書雖主張告訴人林修安於本件車禍中所受之傷害
    為重傷，惟依起訴書所指，告訴人林修安所受之傷害為「外
    傷性顱內出血」，此與刑法第10條第4項所規定之重傷要件
    ：「稱重傷者，謂下列傷害：一、毀敗或嚴重減損一目或二
    目之視能。二、毀敗或嚴重減損一耳或二耳之聽能。三、毀
    敗或嚴重減損語能、味能或嗅能。四、毀敗或嚴重減損一肢
    以上之機能。五、毀敗或嚴重減損生殖之機能。六、其他於
    身體或健康，有重大不治或難治之傷害」，已有未合，且未
    見卷內事證足以佐證告訴人林修安所受傷害已達重傷程度。
    嗣因告訴代理人於本院準備程序期日陳述告訴人林修安嗅覺
    及味覺部分，似非無礙，本院遂就告訴人林修安因本件車禍
    所受傷害是否已達重傷程度乙節，函詢臺北醫學大學附設醫
    院，經該院於100年2月16日以校附醫歷字第1000000773號函
    覆稱：(一)目前（告訴人林修安）經2次手術，仍順利恢復追
    蹤治療中。(二)雖然目前醫學尚未客觀公認可確認味能及嗅能
    的檢查，且病人恢復情況在肢體、視、聽機能上超乎預期，
    但的確極有可能受到傷害的味、嗅覺感應機制為無法回復，
    而達刑法上「重傷」的程度。(三)因病人當時受傷為雙側腦出
    血及顱骨骨折，之後又行雙側顱骨重建成型手術，日後恢復
    仍有許多問題如下：1.受傷當時，運動中樞有嚴重受損，雖
    經搶救已見肌力回復，但仍有肢體震顫的現象，日後可能有
    困難從事需要肢體協調及精密動作的工作。2.顱骨雖已經與
    病人及家屬討論暫時先以自體（原先已受傷的頭骨）顱骨重
    建，但此手術雖然短期併發症較少，且經濟效益較高，但容
    易有長期顱骨委縮的問題，可能於數年後需二度手術。同時
    ，此項手術方式的選擇，雖然有較良好的功能及預後，但其
    美觀程度可能較為有限，可能也需考慮後續外貌上的修飾、
    治療。3.頭部外傷目前已有證據顯示與退化性腦病變有關，
    雖然病人目前恢復尚可接受，但日後可能因此次腦部傷害極
    為嚴重而有早期退化的問題。4.病人情緒可能因此次受傷而
    有所變化，導致日常生活、學業或事業的不適。以上總結為
    目前醫學知識，可見的難治問題。以往受傷程度如此嚴重的
    病人存活機率極為渺茫，功能更是無法如此良好。日後有更
    多此類病人，想必會發現更多問題有待治療漸漸產生等語（
    見本院卷第14頁至第15頁）。顯見告訴人林修安之味覺及嗅
    覺功能，並無證據得以證明確實已達「毀敗」或「嚴重減損
    」程度。嗣告訴人林修安於本院準備程序中自行到庭，能清
    晰陳述，雖又提出診斷證明書1紙（見本院卷第50頁），然
    其上病名僅見「未明示之睡眠及情緒障礙」，本院遂就告訴
    人林修安因本件車禍尚存之傷害及是否已達重傷程度，再次
    函詢臺北醫學大學附設醫院，經該院於100年7月5日以校附
    醫歷字第1000003 848號函覆稱：二、說明如下：(一)客觀尚
    存傷害仍需進一步使用客觀儀器及測驗檢查，目前健保制度
    並無進行此類檢查在此病人的必要性，尚待後續追蹤。(二)多
    重症狀及腦傷相關退化性腦疾病已陸續證實，此位病人的腦
    傷極為嚴重，可能會有的後續併發疾病，仍尚待後續追蹤及
    治療。(三)未明示之睡眠與情緒障礙，依追蹤病情之進展，不
    無治療之可能，然亦可能漸進惡化。(四)是否為重大不治或難
    治，須依病程進展評估，目前病情尚不致造成顯著功能損傷
    等語（見本院卷第57頁），顯見告訴人林修安尚非受有「重
    大不治或難治之傷害」，而使本院得以認定已達重傷程度之
    根據。又告訴人林修安於本院審理程序中，另又提出臺北市
    役男複檢處理判定體位結果通知書1紙（見本院卷第80頁）
    ，其上記載：「判定結果病狀：頭部外傷手術後，電腦斷層
    檢查顯示有腦實質缺損」，然縱若如此，僅係臺北市政府兵
    役處判定役男體位之檢定結果，仍與刑法第10條第4項所示
    之「重傷」有別，自未能以此逕予認定告訴人林修安所受之
    傷害為「重傷」。基此，依現有證據以觀，告訴人林修安因
    本件車禍所受之傷害，病程發展迄今，客觀上已無證據足認
    已達刑法第10條第4項任1款所示之「重傷」程度，自未能對
    被告以刑法第284條第2項後段之過失重傷害罪相繩。公訴意
    旨認被告對告訴人林修安之過失傷害行為，應構成刑法第28
    4條第2項後段之過失重傷害罪，容有誤會。惟基本事實同一
    ，爰依法變更起訴法條。
  (二)被告以一過失行為，同時肇致3人受傷，為想像競合犯，應
    依刑法第55條規定，從一重處斷。
  (三)又被告在肇事後有留在現場等候警員處理並自首犯罪，有道
    路交通事故肇事人自首情形紀錄表（見第27285號偵查卷第2
    8頁）在卷可查，是被告符合自首規定，應得依刑法第62條
    第1項前段規定，減輕其刑。
  (四)本件併辦事實與起訴事實間，有想像競合犯之裁判上一罪關
    係，既經檢察官移送併辦，本院自應併予審理，併此敘明。
  (五)爰審酌被告：(1)前無犯罪紀錄，此有臺灣高等法院被告前案
    紀錄表1份在卷可佐；(2)未恪遵道路交通安全規則，竟疏忽
    駕車造成告訴人等3人受有如犯罪事實所示之傷害，且傷害
    程度又非輕微；(3)肇事迄今，全然未能賠償告訴人等之身體
    與精神上之損害，態度欠佳致未能獲得告訴人等之諒解；(4)
    大學肄業之智識程度，家庭經濟小康之生活狀況；(5)犯後坦
    承犯行等一切情狀，量處如主文所示之刑，並諭知易科罰金
    之折算標準。
據上論斷，應依第273條之1第1項、第299條第1項前段、第300條
，刑法第284條第1項前段、第55條、第62條前段、第41條第1項
前段，刑法施行法第1條之1第1項、第2項前段，判決如主文。
中    華    民    國   100    年    8     月    29    日
                  臺灣臺北地方法院刑事第八庭
                              法  官  古瑞君
以上正本證明與原本無異。
如不服本判決應於收受送達後10日內向本院提出上訴書狀，並應
敘述具體理由；其未敘述上訴理由者，應於上訴期間屆滿後20日
內向本院補提理由書（均須按他造當事人之人數附繕）「切勿逕
送上級法院」。
告訴人或被害人如對於本判決不服者，應具備理由請求檢察官上
訴，其上訴期間之計算係以檢察官收受判決正本之日期為準。
                              書記官  莊宜諳
中    華    民    國   100    年    8     月    29    日
附錄本案論罪科刑法條全文
刑法第284條
因過失傷害人者，處 6 月以下有期徒刑、拘役或 5 百元以下罰
金，致重傷者，處 1 年以下有期徒刑、拘役或 5 百元以下罰金
。
從事業務之人，因業務上之過失傷害人者，處 1 年以下有期徒
刑、拘役或 1 千元以下罰金，致重傷者，處 3 年以下有期徒刑
、拘役或 2 千元以下罰金。